【裁判字號】    99,簡上,232
【裁判日期】    991231
【裁判案由】    詐欺
【裁判全文】
臺灣基隆地方法院刑事判決            99年度簡上字第232 號
上  訴  人  臺灣基隆地方法院檢察署檢察官
上  訴  人
即  被  告  俞瑞清
上列上訴人即被告因詐欺案件，不服本院基隆簡易庭99年度基簡
字第1428號，中華民國99年10月5 日第一審刑事簡易判決（原聲
請案號：臺灣基隆地方法院檢察署99年度偵字第4137號），提起
上訴，本院管轄之第二審合議庭判決如下：
    主  文
上訴駁回。
俞瑞清緩刑貳年。
    事實及理由
一、本案經本院審理結果，認第一審判決以被告俞瑞清係犯刑法
    第30條第1項前段、第55條前段、第41條第1項前段、刑法施
    行法第1條之1、第339條第1項之幫助犯詐欺取財罪，判處被
    告拘役50日，如易科罰金，以新臺幣1,000元折算1日，其認
    事用法均無違誤，量刑亦屬適當，應予維持，並引用第一審
    簡易判決記載之事實、證據及理由詳如後附件壹所示。
二、上訴人即臺灣基隆地方法院檢察署檢察官上訴意旨略以：本
    件被告未與告訴人許蕙竹和解，未賠償告訴人許蕙竹，犯後
    態度惡劣，毫無悔意，且告訴人許蕙竹欲提起刑事附帶民事
    訴訟，且原審判決量刑過輕，顯有違誤等語。又被告俞瑞清
    上訴意旨略以：原審判決未審酌被告並無前科，且被告提供
    帳戶給別人，並不知其會有犯罪之行為，併請考量被告亦有
    被騙之情形，而給予緩刑之宣告等語。
三、本院查：
  (一)訊據被告於本院99年11月19日準備程序時坦認：我承認犯罪
    ，請求給予緩刑，我已經有跟本件被害人許蕙竹達成調解，
    並當庭給付完畢，我上訴的目的是希望能夠給我緩刑等語綦
    詳（見本院99年度簡上字第232 號卷，以下簡稱：簡上卷，
    第34頁、第36頁），其復於本院99年12月27日審判程序時坦
    認：我都認罪，我已經與本件被害人朱美嘉和解了，請法官
    給我緩刑等語明確（見簡上卷，第56頁、第60頁），核與本
    件告訴人即被害人許蕙竹於本院99年11月19日準備程序時陳
    述：本件經受命法官勸導息訟雙方調解，而調解有成立，我
    當庭有收到被告給付的新台幣五萬元，我要撤回刑事附帶民
    事訴訟的部分（庭呈撤回狀），我以後不希望再出庭了，因
    為我要工作，要請假，帶小孩，不要再傳我了，我願意原諒
    被告，我已經與被告達成和解，請給被告緩刑，給被告自新
    的機會等語情節相符（見簡上卷，第34頁、第41頁），與本
    件被害人朱美嘉於本院99年12月27日審判程序時陳述：我願
    意原諒被告，我已經跟被告調解成立，有收到調解金額，我
    不再追究，我同意法院給被告緩刑等語情節符合（見簡上卷
    ，第51頁），互核與證人俞凌逸於99年5月22日警詢、99年7
    月1 日偵訊時之證述，及證人即被害人朱美嘉於99年2月4日
    警詢、證人即被害人許蕙竹於99年3 月12日警詢時之證述、
    證人余玲英於99年7月1日偵訊時之證述情節亦大致吻合（見
    臺灣基隆地方法院檢察署99年度偵字第2673號卷第4至7頁、
    第10頁、第41至42頁；99年度他字第597 號卷第6至7頁），
    並有俞凌逸瑞芳郵局開戶資料、帳號查詢基本資料、被害人
    朱美嘉匯款資料、嘉義市政府警察局第二分局後湖派出所受
    理詐騙帳戶通報警示簡便格式表、內政部警政署反詐騙案件
    紀錄表、嘉義市政府警察局第二分局後湖派出所受理刑事案
    件報案三聯單、嘉義市政府警察局第二分局後湖派出所受理
    各類案件紀錄表、余玲英匯款資料、石獅市順達針織有限公
    司開立證明書【內容：茲因俞瑞清先生確實于2009年11月20
    日至2010年3 月28日在本公司任職協助廠務，任職期間，因
    業務需要，曾請求俞瑞清先生提供台灣親友之金融機關帳戶
    ，俾便資金往返】、石獅市順達針織有限公司開立證明書、
    臺灣基隆地方法院檢察署99年度偵字第2673號被告俞凌逸之
    不起訴處分書（見臺灣基隆地方法院檢察署99年度偵字第26
    73號卷，第12至18頁、第31至40頁、第45頁），與俞瑞清帳
    戶支出明細表（見同上署99年度他字第597號卷，第8至10頁
    ），及本院簡上卷附之被害人許蕙竹撤回狀、調解筆錄等在
    卷可佐。是被告自白與事實相符，且被告確實與本件告訴人
    許蕙竹、被害人朱美嘉調解成立，並已履行調解條件完畢，
    迭經告訴人許蕙竹、被害人朱美嘉於本院上開準備程序、審
    判程序時先後均當庭各表明渠等願意原諒被告，且均同意法
    院給被告緩刑之事實，應堪認定。因此，本件事證明確，被
    告上開幫助犯詐欺取財罪之犯行，洵堪認定。
  (二)按法官於有罪判決中，究應如何量處罪刑，為實體法賦予審
    理法官裁量之刑罰權事項，法官行使此項裁量權，自得依據
    個案情節，參諸刑法第57條所定各款犯罪情狀之規定，於該
    法定刑度範圍內，基於合義務性之裁量，量處被告罪刑。本
    院以為，量刑之裁量權，乃憲法所保障法官獨立審判之核心
    ，法院行使此項裁量權，亦非得以任意或自由為之，仍應受
    一般法律原理原則之拘束，即仍須符合法律授權之目的、法
    律秩序之理念、國民法律感情及一般合法有效之慣例等規範
    ，尤其應遵守比例原則及平等原則之意旨，否則即可能構成
    裁量濫用之違法（另參見最高法院86年度臺上字第7655號判
    決意旨）。亦即如非有裁量逾越或裁量濫用之明顯違法情事
    ，自不得擅加指摘其違法或不當，即使上級審對下級審裁量
    權之審查，亦應同此標準，此不僅在保障法官不受任何制度
    外之不當干涉，更保障法官不受制度內的異質干涉，此方符
    憲法第80條所宣示獨立審判之真義。又查，原審判決既已審
    酌：【本院審酌被告俞瑞清提供自己（彰化銀行瑞芳分行帳
    戶）與不知情之俞凌逸（中華郵政股份有限公司瑞芳郵局帳
    戶）所設立之金融機構帳戶資料予他人作為詐欺取財之工具
    （俞凌逸涉嫌幫助詐欺取財罪部分，業據檢察官為不起訴處
    分確定），所為嚴重影響社會秩序安全，並參酌被告提供2
    個帳戶資料、被害人人數、被害人受詐騙金額，暨被告犯後
    態度等一切情狀，量處如主文所示之刑，併諭知易科罰金之
    折算標準。另本案詐欺集團持以詐欺被害人許蕙竹之彰化銀
    行瑞芳分行帳戶，雖係被告親自設立，而屬其所有之物品，
    然因該帳戶經列為警示帳戶後，詐欺集團即無自該帳戶提領
    金錢之可能，亦即該帳戶已失去作為掩飾詐欺金錢之功能，
    且未據扣案，為免將來執行困難，爰不予宣告沒收；又詐欺
    集團用以詐騙被害人朱嘉美所用之中華郵政股份有限公司瑞
    芳郵局帳戶，係證人俞凌逸所有，有該帳戶開戶資料在卷可
    佐，查無沒收之依據，自無從宣告沒收，附此敘明。】等情
    節，爰予以量刑，並無恣意違法之處，且量刑尚稱妥適，自
    不得僅因上訴人即臺灣基隆地方法院檢察署檢察官指摘量刑
    過輕，即認原審刑罰裁量權之行使有何違法或不當之處。
  (三)再者，本件被告與告訴人許蕙竹、被害人朱美嘉於本院上開
    準備程序、審判程序時先後均當庭調解成立，並履行給付條
    件完畢，並有上開被害人許蕙竹撤回狀、調解筆錄等在卷可
    佐。
  (四)綜上，本院審酌被告上開幫助犯詐欺取財罪之自白，及其犯
    後態度良好，且業已與告訴人許蕙竹、被害人朱美嘉調解成
    立，並履行給付條件完畢，而告訴人許蕙竹、被害人朱美嘉
    亦於本院上開準備程序、審判程序時先後均當庭各表明渠等
    願意原諒被告，且均同意法院給被告緩刑等一切情狀，認原
    審適用刑事訴訟法第449條第1項前段、第3項、第454條2 項
    ，刑法第30條第1項、第55條前段、第41條第1項前段，刑法
    施行法第1條之1規定予以論科，量處被告拘役50日，如易科
    罰金，以新臺幣1,000元折算1日，經核其認事用法並無不當
    ，量刑亦亦稱妥適，應予維持。因此，上訴人等2 人執上詞
    遽以提起上訴，指摘原審判決不當，均為無理由，均應予駁
    回。
四、末查，本件被告坦認犯行，並均與告訴人許蕙竹、被害人朱
    美嘉均調解成立，並並履行給付條件完畢之事實，業據告訴
    人即被害人許蕙竹於本院99年11月19日準備程序時陳述：本
    件經受命法官勸導息訟雙方調解，而調解有成立，我當庭有
    收到被告給付的新台幣五萬元，我要撤回刑事附帶民事訴訟
    的部分（庭呈撤回狀），我以後不希望再出庭了，因為我要
    工作，要請假，帶小孩，不要再傳我了，我願意原諒被告，
    我已經與被告達成和解，請給被告緩刑，給被告自新的機會
    等語情節相符（見簡上卷，第34頁、第41頁），與本件被害
    人朱美嘉於本院99年12月27日審判程序時陳述：我願意原諒
    被告，我已經跟被告調解成立，有收到調解金額，我不再追
    究，我同意法院給被告緩刑等語情節符合（見簡上卷，第51
    頁），並有上開筆錄、撤回狀等在卷可佐，再參本件被告未
    曾受有期徒刑以上刑之宣告，亦有臺灣高等法院被告前案紀
    錄表1 份在卷可稽，是本件係因其一時失慮，偶罹刑典，而
    本院綜合上情，認其經此偵、審程序，當知所警惕，而無再
    犯之虞，故認前開所宣告之刑，以暫不執行為適當，爰併諭
    知宣告二年緩刑，以勵自新。
據上論斷，應依刑事訴訟法第455條之1第1項、第3項、第368 條
，第373條，刑法第74條第1項第1款，判決如主文。
本案經檢察官翁春鈴到庭執行職務。
中    華    民    國    99    年    12  月    31      日
                  刑事第四庭  審判長法  官  鄭景文
                                    法  官  陳賢德
                                    法  官  施添寶
以上正本證明與原本無異。
本件判決不得上訴。
中    華    民    國    99    年    12    月    31    日
                                    書記官  彭筠凱
附錄本案論罪科刑法條全文：
刑法第339條（普通詐欺罪）
意圖為自己或第三人不法之所有，以詐術使人將本人或第三人之
物交付者，處5年以下有期徒刑、拘役或科或併科1千元以下罰金
。
以前項方法得財產上不法之利益或使第三人得之者，亦同。
前二項之未遂犯罰之。
附件壹：
臺灣基隆地方法院刑事簡易判決        99年度基簡字第1428號
聲  請  人  臺灣基隆地方法院檢察署檢察官
被      告  俞瑞清  男  50歲（民國○○年○月○○日生）
                    身分證統一編號：Ｚ000000000號
                    住基隆市信義區○○○路109巷1之2號
上列被告因詐欺案件，經檢察官聲請以簡易判決處刑（99年度偵
字第4137號），本院判決如下：
    主  文
俞瑞清幫助意圖為自己不法之所有，以詐術使人將本人之物交付
，處拘役伍拾日，如易科罰金，以新臺幣壹仟元折算壹日。
    事實及理由
一、本件除更正及補充下列事項外，餘犯罪事實、證據及應適用
    之法條，均引用如附件臺灣基隆地方法院檢察署檢察官聲請
    簡易判決處刑書（下稱聲請書）之記載：
  (一)證據部分更正：
    聲請書證據並所犯法條欄一證據：(五)證人「朱蕙竹」於警詢
    時之證述，更正為(五)證人「許蕙竹」於警詢時之證述。
  (二)應適用之法條部分補充：
    刑法第55條前段。
二、本院審酌被告俞瑞清提供自己（彰化銀行瑞芳分行帳戶）與
    不知情之俞凌逸（中華郵政股份有限公司瑞芳郵局帳戶）所
    設立之金融機構帳戶資料予他人作為詐欺取財之工具（俞凌
    逸涉嫌幫助詐欺取財罪部分，業據檢察官為不起訴處分確定
    ），所為嚴重影響社會秩序安全，並參酌被告提供2 個帳戶
    資料、被害人人數、被害人受詐騙金額，暨被告犯後態度等
    一切情狀，量處如主文所示之刑，併諭知易科罰金之折算標
    準。另本案詐欺集團持以詐欺被害人許蕙竹之彰化銀行瑞芳
    分行帳戶，雖係被告親自設立，而屬其所有之物品，然因該
    帳戶經列為警示帳戶後，詐欺集團即無自該帳戶提領金錢之
    可能，亦即該帳戶已失去作為掩飾詐欺金錢之功能，且未據
    扣案，為免將來執行困難，爰不予宣告沒收；又詐欺集團用
    以詐騙被害人朱嘉美所用之中華郵政股份有限公司瑞芳郵局
    帳戶，係證人俞凌逸所有，有該帳戶開戶資料在卷可佐，查
    無沒收之依據，自無從宣告沒收，附此敘明。
三、依刑事訴訟法第449 條第1 項前段、第454 條第2 項，刑法
    第30條、第339 條第1 項、第55條前段、第41條第1 項前段
    ，刑法施行法第1 條之1 ，逕以簡易判決處刑如主文。
如不服本判決，應於判決送達後10日內，向本院提出上訴書狀，
上訴於本院合議庭。
中    華    民    國    99    年    10    月    5     日
                  基隆簡易庭法  官  劉桂金
以上正本證明與原本無異。
如不服本判決，應於判決送達後10日內，向本院提出上訴書狀，
敘述上訴理由，上訴於本院合議庭，並按他造當事人之人數附具
繕本。
中    華    民    國    99    年    10    月    5     日
                            書記官  劉如純
附錄論罪科刑法條：
刑法第339條第1項
意圖為自己或第三人不法之所有，以詐術使人將本人或第三人之
物交付者，處5 年以下有期徒刑、拘役或科或併科1 千元以下罰
金。
附件：
臺灣基隆地方法院檢察署檢察官聲請簡易判決處刑書
                                      99年度偵字第4137號
    被      告  俞瑞清  男  50歲（民國○○年○月○○日生）
                        住基隆市信義區○○○路109巷1之2
                        號
                        國民身分證統一編號：Ｚ000000000號
上列被告因詐欺案件，業經偵查終結，認為宜聲請以簡易判決處
刑，茲將犯罪事實及證據並所犯法條分敘如下：
        犯罪事實
一、俞瑞清係余玲英之配偶、俞凌逸之伯父。俞瑞清明知依一般
    社會生活之通常經驗，本可預見將帳戶提供不認識之人，可
    能幫助犯罪集團作為不法收取他人款項之用，竟仍不違背其
    本意，基於幫助詐欺之不確定故意，於民國98年12月間，透
    過不知情之余玲英，向不知情之俞凌逸取得中華郵政股份有
    限公司瑞芳郵局帳號000000000000號之帳戶存摺、金融卡及
    密碼，連同其在彰化商業銀行瑞芳分行帳號00000000000000
    號之帳戶存摺、金融卡及密碼，在不詳地點，交付予真實姓
    名、年籍不詳自稱「龔文楠」之詐騙集團成員，以此幫助他
    人犯罪使用。嗣該詐騙集團之人員取得俞凌逸、俞瑞清上開
    帳戶資料後，意圖為自己不法所有，於99年1月11日，以電
    話向許蕙竹詐稱抽中1200萬元之鉅額獎金，要求許蕙竹支付
    稅金及手續費，致許蕙竹陷於錯誤，依指示於同日匯出新臺
    幣（下同）65,000元至俞瑞清之上開帳戶；該詐騙集團之人
    員復意圖為自己不法所有，於99年1月26日，透過網路即時
    通系統，向朱美嘉邀約投資香港賽馬會，致朱美嘉陷於錯誤
    ，依指示於同年月27日匯出50,000元至俞凌逸之上開帳戶。
    嗣朱美嘉、許蕙竹發覺有異，報警處理而循線查獲上情。
二、案經嘉義市政府警察局第二分局報告偵辦。
         證據並所犯法條
一、證據：
   （一）被告俞瑞清於偵訊之供述。
   （二）證人俞凌逸於偵訊之證述。
   （三）證人朱美嘉於警詢之證述。
   （四）證人余玲英於偵訊之證述。
   （五）證人朱蕙竹於警詢之證述。
   （六）俞凌逸在瑞芳郵局之開戶資料。
   （七）朱美嘉匯款之郵政國內匯款執據正本1紙。
   （八）被告之彰化銀行瑞芳分行存摺交易明細1份在卷可稽，
         被告罪嫌堪以認定。
二、所犯法條：核被告所為，係犯刑法第30條第1項、刑法第339
    條第1項之幫助詐欺罪嫌。
三、依刑事訴訟法第451條第1項聲請逕以簡易判決處刑。
    此  致
臺灣基隆地方法院基隆簡易庭
中    華    民    國    99    年    9     月    13    日
                              檢  察  官  黃佳權
本件正本證明與原本無異
中    華    民    國    99    年    9     月    17    日
                              書  記  官  鍾向昱
附錄所犯法條：
中華民國刑法第339條（普通詐欺罪）
意圖為自己或第三人不法之所有，以詐術使人將本人或第三人之
物交付者，處5年以下有期徒刑、拘役或科或併科1千元以下罰金
。
以前項方法得財產上不法之利益或使第三人得之者，亦同。
前二項之未遂犯罰之。

司法院資訊處製作；財團法人民間司法改革基金會備份。
